臺灣臺北地方法院刑事判決　　　　　　　 96年度易字第291號
公　訴　人　臺灣臺北地方法院檢察署檢察官
被　　　告　甲○○
上列被告因違反毒品危害防制條例案件，經檢察官聲請簡易判決
處刑（95年度偵字第26127 號），本院受理後認不宜以簡易判決
處刑（96年度簡字第334 號），改依通常程序審理，嗣經被告就
被訴事實為有罪之陳述，由本院合議庭裁定進行簡式審判程序，
判決如下：
    主  文
甲○○明知為禁藥而寄藏，處有期徒刑肆月，緩刑貳年。扣案之
含MDMA成分之綠色藥錠肆顆（合計重壹點捌捌公克，驗餘合計重
壹點捌陸公克），均沒收銷燬。
    事  實
一、甲○○明知MDMA、PMMA分別為毒品危害防制條例所明定之第
    二級、第三級毒品，並業經行政院衛生署公告列管之禁藥，
    不得持有及寄藏，仍出於寄藏禁藥之故意，於民國95年10月
    16日晚間（聲請簡易判決處刑書誤載為95年10月間），在新
    竹市某酒吧，受真實姓名、年籍均不詳、自稱為「小偉」之
    成年男子之託，代為保管寄藏含同屬禁藥之第二級毒品MDMA
    成分之綠色藥錠4 顆（合計重1.88公克，驗餘合計重1.86公
    克）及第三級毒品PMMA成分之褐色藥錠1 顆（重0.37公克，
    驗餘重0.36公克），並將之藏放在其身上。嗣為警於95年10
    月18日晚間7時40分，在臺北市松山區○○○路○ 段128號前
    查獲，並扣得前述含同屬禁藥之第二級毒品MDMA成分之綠色
    藥錠4 顆（合計重1.88公克，驗餘合計重1.86公克）及第三
    級毒品PMMA成分之褐色藥錠1 顆（重0.37公克，驗餘重0.36
    公克）。
二、案經臺北市政府警察局松山分局報告暨臺灣臺北地方法院檢
    察署檢察官自動檢舉簽分偵查後，聲請簡易判決處刑，本院
    受理後認不宜以簡易判決處刑，改依通常程序審理，嗣經被
    告就被訴事實為有罪之陳述，由本院合議庭裁定進行簡式審
    判程序。
    理  由
一、被告甲○○對於上開犯罪事實於警詢、偵查中、本院準備程
    序及審理時均坦承不諱（見95年度毒偵字第2821號卷第5 至
    11、32頁，本院準備程序及審判筆錄），且經將被告於上開
    時、地為警查獲時，所扣得之綠色藥錠4顆及褐色藥錠1顆送
    交鑑驗結果：綠色藥錠4 顆分別由外觀檢視並無差異，總毛
    重1.88公克，隨機選取2 顆，予以編號A1及A2，各取0.01公
    克化驗，餘1.86公克；褐色藥錠1 顆，重0.37公克，予以編
    號B ，取0.01公克化驗，餘0.36公克，以氣相層析質譜分析
    法鑑驗，結果編號A1及A2均檢出第二級毒品3,4-亞甲基雙氧
    甲基安非他命（MDMA）成分，編號B檢出第三級毒品對-甲氧
    基甲基安非他命（PMMA）成分，此有臺北市政府警察局95年
    12月28日北市鑑毒字第799 號鑑驗通知書附卷可憑（見本院
    卷）。並有上開含同屬禁藥之第二級毒品MDMA成分之綠色藥
    錠4 顆（合計重1.88公克，驗餘合計重1.86公克）與第三級
    毒品PMMA成分之褐色藥錠1 顆（重0.37公克，驗餘重0.36公
    克）扣案及其照片2幀附卷（見95年度毒偵字第2821號卷第
    22、23頁）可資佐證。又查MDMA、PMMA分別為毒品危害防制
    條例所明定之第二級、第三級毒品，且均屬安非他命類藥品
    ，業經行政院衛生署75年07月11日衛署藥字第597627號公告
    ，為有效管理安非他命類藥品與其衍生物之鹽類及其製劑，
    重申公告禁止使用，而認均屬藥事法所稱之禁藥，有行政院
    衛生署函復本院之95年8月8日衛署藥字第0950030765號函及
    附件即上述公告影本、以及本院公務電話紀錄存卷可按（見
    本院卷），自屬藥事法所規定之禁藥。此外，被告並無施用
    第二級毒品MDMA乙情，亦有臺灣尖端先進生技醫藥股份有限
    公司95年11月01日濫用藥物檢驗報告在卷可稽（見95年度毒
    偵字第2821號卷第40頁）。是以，被告上開寄藏禁藥之犯行
    明確，應予依法論處。
二、查以毒品之範圍尚包括影響精神物質與其製品，而藥事之管
    理，亦非僅止於藥品之管理，毒品危害防制條例與藥事法二
    者，並無必然之特別法與普通法關係。故依法規競合，以重
    法優於輕法之適用法則，本件關於寄藏上開安非他命類部分
    ，自應適用藥事法論擬。是核被告受託保管寄藏同屬公告列
    管禁藥之第二級、第三級毒品之所為，係犯藥事法第83條第
    1 項之明知為禁藥而寄藏罪。被告上開「寄藏」亦屬公告列
    管禁藥之第二級毒品MDMA之行為，其保管本身所為之「持有
    」，既係「寄藏」之當然結果，法律上自宜僅就「寄藏」行
    為為包括之評價，不應另就其「持有」行為所涉犯毒品危害
    防制條例第11條第2 項之持有第二級毒品罪予以論罪（此有
    最高法院74年度臺上字第3400號判例意旨可參）。起訴書認
    被告所為係犯毒品危害防制條例第11條第2 項持有第二級毒
    品罪，已與前開析述不符，惟起訴基本社會事實同一，本院
    依法變更起訴法條。又蒞庭檢察官雖減縮關於持有前揭含PM
    MA成分之褐色藥錠1 顆之犯罪事實，然被告以一寄藏行為同
    時寄藏MDMA及PMMA禁藥，為實質上一罪之關係，自為起訴效
    力所及，並經本院於審理時就此部分之論罪法條一併予以辯
    論在案，本院自得併予審理。爰審酌被告犯罪之動機、目的
    、手段、寄藏前開禁藥之數量與重量，受託保管寄藏禁藥MD
    MA及PMMA，助長禁藥、毒品之氾濫，危害國人健康，影響社
    會治安、所生危害及其犯後坦承不諱之態度等一切情狀，量
    處如主文所示之刑。末查被告前未曾因故意犯罪而受有期徒
    刑以上刑之宣告，此有臺灣高等法院被告前案紀錄表在卷可
    按，其因一時失慮，偶罹刑典，深具悔意，經此刑之宣告後
    ，應知所警惕，當無再犯之虞，本院因認對渠所宣告之刑，
    以暫不執行為適當，依刑法第74條第1項第1款規定宣告緩刑
    二年，以啟自新。另扣案之含MDMA成分之綠色藥錠4 顆（合
    計重1.88公克，驗餘合計重1.86公克），雖依藥事法第79條
    規定應由主管之行政機關沒入銷燬之，惟本件尚未經行政機
    關沒入銷燬，且MDMA本即屬毒品危害防制條例第2條第2項第
    2 款之第二級毒品，法院應義務沒收之物，雖與被告論罪主
    刑之藥事法有割裂適用之虞，縱回歸刑法總則，又因本件既
    有毒品危害防制條例之特別規定，屬刑法第11條但書之情況
    ，自不得再行援用刑法總則違禁物之一般沒收規定，本院仍
    應依同條例第18條第1 項前段諭知沒收銷燬之；又扣案之含
    PMMA成分之褐色藥錠1 顆（重0.37公克，驗餘重0.36公克）
    ，雖供本案犯罪之用，但非被告所有，本院依法自不得併予
    諭知沒收，附此敘明。
據上論斷，應依刑事訴訟法第273條之1、第299條第1項前段、第
300條，藥事法第83條第1項，毒品危害防制條例第18條第1 項前
段，刑法第11條、刑法74條第1項第1款，判決如主文。
本案經檢察官江貞諭到庭執行職務
中　　華　　民　　國　　96　　年　　3 　　月　　30　　日
　　　　　　　　　刑事第五庭    法　官　賴秀蘭
以上正本證明與原本無異。
如不服本判決，應於判決送達後10日內，向本院提出上訴狀。
　　　　　　　　　　　　　　　　書記官　游秀珠
中　　華　　民　　國　　96　　年　　4 　　月　　9 　　日
附錄本案論罪科刑法條：
藥事法第83條
明知為偽藥或禁藥，而販賣、供應、調劑、運送、寄藏、牙保、
轉讓或意圖販賣而陳列者，處7年以下有期徒刑，得併科新臺幣5
百萬元以下罰金。
犯前項之罪，因而致人於死者，處 7 年以上有期徒刑，致重傷者
，處 3 年以上 12 年以下有期徒刑。
因過失犯第 1 項之罪者，處 2 年以下有期徒刑、拘役或科新臺
幣 30 萬元以下罰金。
第 1 項之未遂犯罰之。
